臺灣新竹地方法院刑事判決　
111年度訴字第294號
公  訴  人  臺灣新竹地方檢察署檢察官
被      告  郭定綸



選任辯護人  謝明訓律師（法扶律師）
上列被告因違反毒品危害防制條例案件，經檢察官提起公訴（11
0年度偵字第5410號、110年度偵字第9096號），本院判決如下：
    主  文
郭定綸無罪。
    理  由
一、公訴意旨略以：被告郭定綸明知相思樹皮（粉）含有第二級
    毒品「二甲基色胺（Dimethyltryptamine，下稱DMT）」成
    分，竟基於引誘、販賣第二級毒品之犯意，先於民國110年
    初農曆年過後某期間，在蝦皮網站販入各600公克之相思樹
    皮粉及駱駝蓬子粉。郭定綸復基於引誘他人施用第二級毒品
    之犯意，於蝦皮電商網站申設帳號「aai0418」建立個人賣
    場，公然標示指引、遊說有關啟靈之聳動文字，特別標示「
    啟靈湯配好份量一人份」、「靈性追求、心靈療癒、自我探
    索」等聳動文字，引誘不特定人購買啟靈湯材料（即相思樹
    皮粉、駱駝蓬子粉）。郭定綸復基於販賣第二級毒品之犯意
    ，將啟靈湯材料包裝為一人份，以每人份新臺幣（下同）2,
    500元、貨到付款之方式出售，並於貨物內附教學指南，教
    導如何熬煮上開啟靈湯材料並服用之。嗣經內政部警政署保
    安警察第三總隊第一大隊基隆偵查分隊於110年4月27日7時
    許，持本院核發之搜索票及臺灣新竹地方檢察署檢察官拘票
    ，前往郭定綸位在新竹縣○○鎮○○街000號住處執行拘提及搜
    索，並查獲如起訴書證據清單編號4所示之物品，因認被告
    涉犯毒品危害防制條例第4條第2款販賣第二級毒品罪嫌及同
    條例第7條第2項引誘他人施用第二級毒品罪嫌罪嫌等語（扣
    案駱駝蓬子粉所驗出之第三級毒品，係行政院於110年9月2
    日公告增列為第三級毒品，係在本案拘提被告後公告，故不
    在本案起訴範圍）。
二、按犯罪事實應依證據認定之，無證據不得認定犯罪事實；不
    能證明被告犯罪者，應諭知無罪之判決，刑事訴訟法第154
    條第2項、第301條第1項分別定有明文。
三、公訴意旨認被告涉犯前揭罪嫌，係以被告之自白、如附表購
    毒者之供述、證人即蔡睿騰上網購毒之網路紀錄、證人潘宥
    誠、陳九合、陳建安、林思洲上網購毒之網路訂單紀錄及與
    被告之對話紀錄、蝦皮電商網站之交易紀錄、被告上網販毒
    網路截圖、製作流程指引、扣押物品目錄表、內政部警政署
    刑事警察局之鑑定書等為其論據。
四、經查：
(一)基礎事實：
　　被告有於上開時地，購買相思樹皮粉及駱駝蓬子粉，嗣被告於蝦皮電商網站申設帳號「aai0418」建立個人賣場，標示「啟靈湯配好份量一人份」、「靈性追求、心靈療癒、自我探索」等文字，販賣啟靈湯材料（即相思樹皮粉、駱駝蓬子粉），被告並將啟靈湯材料包裝為一人份，以每人份2,500元、貨到付款之方式出售，並於貨物內附教學指南，教導如何熬煮上開啟靈湯材料並服用，而販售上開啟靈湯材料予附表所示之人等情，均據被告於本院審理時坦認在卷（院卷第91頁），並有如附表所示之人於警詢或偵查中之證述（證據出處如附表所示）、且有警員出具之偵查報告：、被告之蝦皮帳號「aai0418」賣場之網頁翻拍照片（含商品照片、商品簡介、對話紀錄）、被告蝦皮帳號「aai0418」之帳號基本資料及交易明細、被告持用門號0000000000號行動電話之通聯調閱查詢單、IP位置查詢資料及GOOGLE MAP翻拍照片、證人蔡睿騰之交易明細、證人潘宥誠之交易明細及與賣家之對話紀錄、證人陳九合之交易明細及與賣家之對話紀錄、證人陳建安之交易明細及與賣家之對話紀錄、證人林思洲與賣家之對話紀錄、警員出具之偵查報告、本院110年聲搜字第188號搜索票、內政部警政署保安警察第三總隊第一大隊搜索扣押筆錄、扣押物品目錄表、扣押物品收據、被告手機畫面翻拍照片、內政部警政署刑事警察局之鑑定書、員警蒐證照片、被告提供予買家之製作流程指引、員警於被告蝦皮帳號「aai0418」賣場購買之啟靈湯材料翻拍照片、搜索暨扣案物品照片、法務部調查局出具之函文等在卷可查（他1084卷第2-3、6-10、32-39、46-56、65-72、79-90、109-118、124-137、141-146頁、他1277卷第2-8、21-25頁、偵5410卷第24、85-86頁、偵9096卷第6、28、34、72-73、82-84頁），又本案經員警查扣之相思樹皮（粉），經送內政部警政署刑事警察局鑑定後，檢驗結果檢出二甲基色胺成分、純度約1%等情，有上開鑑定書在卷可參（偵5410卷第85-86頁），是此部分事實固堪認定。　　
(二)本案被告所販售之客體尚非屬第二級毒品之範疇
  1.本案所查扣之相思樹皮（粉），固經檢出含有第二級毒品二
    甲基色胺成分，其純度僅約為1%，然此乃係因「相思樹皮粉
    末」本身之物質成分所致，尚難視同為經過萃取提煉之第二
    級毒品二甲基色胺，此經本院函詢法務部調查局，經該局函
    覆以：「相思樹皮（葉）如尚未經溶劑萃取提煉毒品之步驟
    ，仍應視為天然物質，不應視為毒品或管制藥品。」等情可
    佐（院卷第37頁）。則本案僅查扣單純經研磨過後之相思樹
    皮（粉），並未查獲其他得供以製作、提煉、萃取二甲基色
    胺之器具或相關設備等事證，即難逕認將相思樹皮研磨成粉
    狀之行為已屬上開溶劑萃取提煉毒品之步驟，故本案查扣物
    品是否已不具天然物質之性質而可視為毒品或管制藥品，已
    有可疑。
　2.另經本院向內政部警政署保安警察第三總隊第一大隊函查有
    否因被告供述而查獲上游一節，經該隊回覆以：「相思樹皮
    粉及駱駝蓬子在未經提煉前，係屬合法原物料，其上游賣家
    應無違法事證」等情（院卷第59頁），更可見相思樹皮經研
    磨成粉狀時，係屬合法原物料，則本案被告所販售之相思樹
    皮（粉），即難認屬第二級毒品。
  3.又本案被告雖販售經研磨之相思樹皮（粉），且告知買家熬
    煮啟靈湯及服用之方式，有被告提供予買家之製作流程指引
    在卷可參（偵9096卷第28頁），然關於相思樹皮（粉）如經
    研磨及長時間以水加熱後，是否可提煉出二甲基色胺成分，
    經內政部警政署函覆以：「因本局係以送驗證物成分鑑定為
    主，有關相思樹皮（粉）加以研磨及長時間以水加熱後，是
    否可提煉第二級毒品二甲基色胺成分等，請逕洽植物學專業
    領域」等情 (偵5410卷第85-86頁)，而查卷內檢察官亦未舉
    證依被告所提供之製作流程指引得以提煉出二甲基色胺成分
    ，則更難逕認被告所販售之相思樹皮（粉）可經研磨及熬煮
    之方式轉化為毒品。
　4.綜上所述，本案被告所販售及所查扣之相思樹（粉），既非
    毒品，則縱使被告有販售或教導熬煮啟靈湯之行為，亦難認
    已構成毒品危害防制條例第4條第2款販賣第二級毒品及同條
    例第7條第2項引誘他人施用第二級毒品罪嫌。
四、綜上，依公訴人所舉證據及指出證明之方法，均不足為被告
    有本案犯行之積極證明，而說服本院形成被告有罪之心證，
    依罪證有疑、利歸被告之法則，應就此部分為被告無罪判決
    之諭知。
據上論斷，應依刑事訴訟法第301條第1項，判決如主文。
本案經檢察官洪期榮提起公訴，由檢察官邱宇謙到庭執行職務。
中　　華　　民　　國　　111 　年　　7 　　月　　20　　日
                  刑事第九庭  審判長法　官  黃沛文
                                    法  官  林哲瑜
                                    法  官  李建慶
以上正本證明與原本無異。
本件被告不得上訴，檢察官得上訴。
中　　華　　民　　國　　111 　年　　7 　　月　　20　　日
                                    書記官  張慧儀
附表：
編號 購買者 購買經過 服用結果 卷證出處 1 林思洲 109年8月4日上網購買，超商取貨支付1,310元。 我喝過最難喝的東西！ 偵訊：他1084卷第139-140頁 2 林思洲 109年9月3日上網購買，超商取貨支付1,250元。 我喝過最難喝的東西！  3 陳建安 109年9月23日上網購買。 嗜睡感、暈眩、四肢無力等。 警詢：他1084卷第119-123頁 4 陳建安 109年9月27日上網購買。 同上。  5 林思洲 109年10月18日上網購買，超商取貨支付1,310元。 我喝過最難喝的東西！ 偵訊：他1084卷第139-140頁 6 潘宥誠 109年11月15日在新北市○○區○○路000○0號149號1樓統一超商福強門市，貨到付款2,560元（其中60元是運費）。 109年11月21日服用，因為煮失敗了，沒感覺。 警詢及偵訊：他1084卷第73-78、92-93頁 7 蔡睿騰 109年12月31日在新北市○○區○○○路00號統一超商大智門市取貨，貨到付款2,560元（其中60元是運費）。 噁心想吐。 警詢及偵訊：他1084卷第58-64、98-99頁 8 陳九合 110年1月19日在戶籍地以線上支付2,560元（其中60元是運費）上網購買，在臺北市○○區○○路○段00號統一超商木盛門市取貨。 照指引教學熬煮成啟湯服用，類似強烈酒醉的頭暈不適，身體幾乎動不了。 警詢：偵9096卷第30-32頁、他1084卷第103-108頁 9 陳九合 110年1月28日在戶籍地以線上支付2,560元（其中60元是運費）上網購買，在臺北市○○區○○路○段00號統一超商木盛門市取貨。 同上。  10 梁書瑋 110年2月8日在戶籍地上網購買。 未服用。 警詢：偵9096卷第37-39頁  11 段泰翊 110年2月14日在戶籍地上網購買。 噁心感，持續1個小時。 警詢：偵9096卷第46-48頁 12 蔡睿騰 110年2月16日在新北市○○區○○○路00號統一超商大智門市取貨，貨到付款1,360元（其中60元是運費）。 噁心想吐。 警詢及偵訊：他1084卷第58-64、98-99頁 13 黃淑雯 110年2月18日在新北市永和區永亨路現居地上網購買。 未服用。 偵9096卷第54-56頁 14 劉立民 110年3月20日在戶籍地上網購買。 未服用。 警詢：偵9096卷第61-63頁 15 蔡睿騰 110年4月18日在新北市○○區○○路00號全家超商大仁門市取貨，貨到付款61元。 未服用。 警詢及偵訊：他1084卷第58-64、98-99頁